【裁判字號】    90,易,1747
【裁判日期】    901003
【裁判案由】    違反動產擔保交易法
【裁判全文】
臺灣臺南地方法院刑事判決                          九十年度易字第一七四七號
    公  訴  人  臺灣台南地方法院檢察署檢察官
    被      告  乙○○
右列被告因違反動產擔保交易法案件，經檢察官提起公訴（九十年度偵字第七三００
號），本院判決如左：
    主  文
乙○○無罪。
    理  由
一、公訴意旨略以：被告乙○○於民國（下同）八十九年七月三十一日，以其所有自
    用小客車車號七Ｊ—五二七三號，向甲○○○○行股份有限公司台南分公司（下
    稱花旗銀行）借款新台幣（下同）七十萬元，並以該車設定動產抵押權予花旗銀
    行，雙方約定自八十九年八月二十六日起，分三十六期攤還本息，每月支付一期
    ，每期繳二萬三千九百二十五元。雙方並約定車輛應停放於台南縣七股鄉十份村
    九六—六號，為動產擔保交易之債務人。詎乙○○僅繳納五期，自九十年一月二
    十六日起，尚有三十一期計七十四萬一千六百七十五元未繳，即將標的物遷移，
    致生損害於債權人花旗銀行，因認被告涉有違反動產擔保交易法第三十八條之罪
    嫌云云。
二、按犯罪事實應依證據認定之，無證據不得推定其犯罪事實，刑事訴訟法第一百五
    十四條定有明文。又認定不利於被告之事實，應依積極證據，苟積極證據不足為
    不利於被告事實之認定時，即應為有利於被告之認定，更不必有何有利之證據；
    如未能發現相當證據，或證據不足以證明時，自不能以推測或擬制之方法，以為
    犯罪事實之裁判基礎，是不能證明被告犯罪者，即應諭知無罪之判決；又按告訴
    人之告訴，係以使被告受刑事訴追為目的，是其陳述是否與事實相符，仍應調查
    其他證據以資審認，最高法院三十年上字第八一六號判例、三十年上字第一二八
    號判例、四十年台上字第八六號判例、五十二年台上字第一三ＯＯ號判例可資參
    照。
三、本件公訴人認被告涉有違反動產擔保交易法第三十八條之罪嫌，無非以告訴代理
    人丙○○之指訴及車輛貸款暨動產抵押契約影本資為論據。訊據被告堅決否認有
    右揭犯行，辯稱：伊僅是將身分證借給別人，真正的買受人是許慧淑，車子伊根
    本沒有見到，也沒有使用等語。按動產擔保交易法第三十八條罪名之成立，需以
    行為人主觀上有為自己不法利益之意圖存在，始足當之。經查：被告刑事上雖為
    動產擔保交易之債務人，然實質上，該車之使用者卻非被告，而係由許慧淑享用
    該車之利益，此業據證人即許慧淑之姊許蕙茹於本院審理中證述：伊的妹妹許慧
    淑當初因為信用不夠好，擔心沒有辦法自己買車，但工作上又需要用車，所以只
    好請被告幫忙，後來車子被許慧茹開走，目前又找不到她的人等語明確在卷，此
    參酌卷附車輛貸款暨動產抵押契約中被告擔任名義上債務人乙情觀之，衡諸常情
    ，若被告於伊始，即為自己不法利益，當無自甘為債務人之理？是被告前開所辯
    ，自非不可採信。本件告訴人之指訴既無法證明被告確有意圖不法利益之主觀犯
    意，而與前開動產擔保交易法之構成要件並不相符，自不得逕為不利被告之論據
    。此外，本院復查無其他積極證據足資證明被告確有前揭竊盜之犯意及犯行，應
    認其犯罪尚屬不能證明，自應為無罪之諭知。
據上論斷，應依刑事訴訟法第三百零一條第一項，判決如主文。
本案經檢察官陳建弘到庭執行職務
中      華      民      國      九十      年      十      月    三      日
                                  臺灣臺南地方法院刑事第五庭
                                          法  官
右正本證明與原本無異。
如不服本判決，應於判決送達後十日內，向本院提出上訴狀。
                                          書記官
中      華      民      國      九十      年      十      月     三    日


司法院資訊處製作；財團法人民間司法改革基金會備份。
